【裁判字號】    94,訴,2183
【裁判日期】    950831
【裁判案由】    毒品危害防制條例
【裁判全文】
臺灣彰化地方法院刑事判決              94年度訴字第2183號
公  訴  人  臺灣彰化地方法院檢察署檢察官
被      告  戊○○
                    （另案在臺灣臺中女子監獄執行中）
指定辯護人  朱坤棋律師
上列被告因違反毒品危害防制條例案件，經檢察官提起公訴（94
年度偵字第8652號），茲本院判決如下：
    主  文
戊○○共同連續販賣第一級毒品，處有期徒刑柒年捌月，褫奪公
權肆年。扣案如附表壹所示之物均沒收；又如附表貳所示之犯罪
所得沒收，如全部或一部不能沒收時，以其財產抵償之。
    犯罪事實
一、戊○○與乙○○為男女朋友關係，戊○○、乙○○（另案判
    決確定）自民國93年12月間某日起至94年5 月間某日止，甲○○係自94年2 、3 月間起加入，其等均明知海洛因屬毒品
    危害防制條例第2 條第2 項第1 款規定之第1 級毒品，不得
    非法販賣，竟共同基於意圖販賣第1 級毒品海洛因以賺取差
    價牟利之概括犯意，先由乙○○出資購買第1 級毒品海洛因
    後，復由乙○○、甲○○在彰化縣員林鎮○○路225 巷8 弄
    4 號住處摻入葡萄糖粉末稀釋海洛因後分裝，以圖獲利，並
    由乙○○提供其所有之諾基亞廠牌行動電話（行動電話門號
    0923—440390、0923—018817、0923—422619號）1 支；甲○○另提供其所有之三星廠牌行動電話（門號0918—109051
    號）1 支作為販毒聯絡工具，由購毒者先以電話撥打上開行
    動電話門號與其等聯絡，戊○○並負責接聽乙○○使用之上
    揭行動電話門號過濾欲購買毒品者，其等議妥交易價格、數
    量並約定交易地點後，再由戊○○、乙○○及甲○○分別或
    共同至約定販賣毒品之地點完成毒品交易，以此方式，連續
    於下列時、地為販賣海洛因之行為：
  (一)自93年12月間某日起，至94年5 月1 日止，由己○○以公共
    電話或其所有之行動電話門號0952—065999號撥打乙○○使
    用之行動電話門號0923—422619、0923—018817、0923—44
    0390號電話或甲○○使用之行動電話門號0918—109051號，
    經與乙○○、甲○○議定購買金額，並約定在彰化縣員林鎮
    ○○街與中正路口附近或「源豐超市」前面、員林鎮○○路
    口「魯肉張」對面巷子內、員林鎮○○路「員林家商」後面
    等處購買海洛因，由戊○○、乙○○及甲○○3 人或由甲○○1 人至上揭交貨地點出面，以此方式，販賣價格新臺幣（
    下同）1,000 元之海洛因共計15次；販賣價格2,000 元之海
    洛因共計4 次；販賣價格3,000 元之海洛因1 次，連續販賣
    海洛因予己○○，合計得款26,000元。
  (二)自94年2 月間某日起，至94年4 月底某日止，由丙○○以公
    共電話或電話門號04—0000000 號撥打乙○○使用之前揭行
    動電話門號，經與戊○○、乙○○議定購買金額，並約定在
    彰化縣員林鎮出水巷21之13號丙○○住處、彰化縣員林鎮○○街與中正路口交叉路口之「統一超商」、員林鎮○○路口
    「魯肉張」對面巷子內或員林鎮○○路「員林家商」前面等
    處購買海洛因，由戊○○、乙○○2 人或由乙○○、甲○○
    2 人或由甲○○1 人、或由戊○○1 人至上揭交貨地點出面
    ，以此方式，販賣價格500 元之海洛因共計20次；販賣價格
    1, 000元之海洛因共計10次，連續販賣海洛因予丙○○，合
    計得款20,000元。嗣經警方分別於94年6 月9 日持本院簽發
    搜索票至彰化縣芬園鄉○○路○ 段50巷230 號搜索，扣得乙○○所有供本案共同販賣第1 級毒品所用之諾基亞廠牌行動
    電話1 支；於94年6 月15日下午5 時35分，在彰化縣員林鎮
    ○○○路53號樓下逮捕甲○○，並扣得甲○○所有且供共同
    販賣海洛因所用之三星廠牌行動電話1 支，而循線查獲上情
    。
二、案經彰化縣警察局員林分局報請臺灣彰化地方法院檢察署檢
    察官偵查起訴。
    理  由
一、程序部分：
  (一)按被告以外之人於審判外向法官所為之陳述，得為證據，刑
    事訴訟法第159 條之1 第1 項定有明文。其立法理由係認為
    被告以外之人之陳述係在法官面前為之，因其任意陳述之信
    用性已受確定保障之情況下所為之陳述，自得作為證據，且
    不問係本案或其他刑事案件之羈押訊問期日、勘驗期日、準
    備程序期日、審理期日或民事事件、行政訴訟程序，凡係在
    普通法院法官面前所為之陳述（不包括軍事法官），均具有
    證據能力。是證人甲○○於另案本院審理中向法官所為之證
    述（參見另案本院94年度訴字第1610號卷宗95年3 月16日審
    判筆錄第7 頁），在其任意陳述之信用性均無疑之情況下，
    依法即得作為證據。
  (二)按被告以外之人於偵查中向檢察官所為陳述，除顯有不可信
    之情況者外，得為證據，刑事訴訟法第159 條之1 第2 項定
    有明文。蓋因檢察官與法官同為司法官署，且檢察官代表國
    家偵查犯罪，依法有訊問被告、證人及鑑定人之權力，且須
    對被告有利、不利之情形均應注意，況徵諸實務運作，檢察
    官實施刑事偵查程序，亦能恪遵法定程序之要求，不致有違
    法取證情事且可信度極高，是被告以外之人前於偵查中已具
    結而為證述，除反對該項供述得具有證據能力之一方，已釋
    明「顯有不可信之情況」之理由外，不宜以該證人未能於審
    判中接受他造之反對詰問為由，即遽指該證人於偵查中之陳
    述不具證據能力，方符前揭法條之立法意旨。是證人己○○
    於檢察官偵查中，經具結所為陳述（參見臺灣彰化地方法院
    檢察署94年度他字第420 號偵查卷宗第75頁、第76頁），被
    告戊○○未曾提及檢察官在偵查時，有任何不法取供之情形
    ，是客觀上並無顯不可信之情況，前揭證人於偵查中之證言
    自具有證據能力。
  (三)按被告以外之人於審判外之陳述，雖不符前4 條之規定，而
    經當事人於審判程序同意作為證據，法院審酌該言詞陳述或
    書面陳述作成時之情況，認為適當者，亦得為證據。當事人
    、代理人或辯護人於法院調查證據時，知有第159 條第1 項
    不得為證據之情形，而未於言詞辯論終結前聲明異議者，視
    為有前項之同意，刑事訴訟法第159 條之5 定有明文。立法
    意旨在於傳聞證據未經當事人之反對詰問予以核實，原則上
    先予排除，惟若當事人已放棄詰問或未聲明異議，基於證據
    資料愈豐富，愈有助於真實發現之理念，且強化言詞辯論主
    義，法院自可承認該傳聞證據例外擁有證據能力。經查，證
    人丙○○、己○○分別於警詢中之陳述（參見彰化縣警察局
    員警刑字第0940007749號警卷第6 頁至第7 頁、第9 頁至第
    10頁），雖均係被告以外之人於審判外之陳述，性質上屬傳
    聞證據，惟經檢察官及被告同意作為證據，又本院斟酌前開
    證人於警詢中之證述，距案發日較近，當時記憶自較深刻，
    可立即反應所知，不致因時隔日久而遺忘案情；且較無來自
    被告同庭在場之壓力而出於虛偽不實之指證，或事後串謀而
    故為迴護被告之機會，揆諸上開說明，其等於警詢中所為之
    陳述，客觀上應具有較可信之特別情況，且亦為證明犯罪事
    實存否所必要，足認為得為本案之證據，依刑事訴訟法第
    159 條之5 之規定，有證據能力。
  (四)按有事實足認被告或犯罪嫌疑人有最輕本刑為3 年以上有期
    徒刑之罪嫌，並危害國家安全或社會秩序情節重大，而有相
    當理由可信其通訊內容與本案有關，且不能或難以其他方法
    蒐集或調查證據者，得發通訊監察書，前項通訊監察書，偵
    查中由檢察官依司法警察機關聲請或依職權核發，審判中由
    法官依職權核發，通訊保障及監察法第5 條第1 項第1 款、
    第2 項定有明文。經查，本案監聽行動電話門號0923—0188
    17、0918—109051號之監聽譯文部分（參見同上警卷第15頁
    至第18頁），係彰化縣警察局之司法警察人員，以被告及另
    案被告乙○○、甲○○涉嫌共同販賣第1 級毒品罪嫌，危害
    社會秩序情節重大，並有相當理由可信其通訊內容與本案有
    關，難以其他方法蒐集或調查證據為由，向臺灣彰化地方法
    院檢察署檢察官聲請核發通訊監察書，經臺灣彰化地方法院
    檢察署檢察官於94年3 月14日、94年4 月12日核發94年彰檢
    榮禮聲監續字第127 號、第182 號通訊監察書辦理，此有該
    通訊監察書及附表各1 紙（參見臺灣彰化地方法院檢察署94
    年度聲監續字第127 號、第182 號卷宗）附卷可稽，是上揭
    監聽譯文，係司法警察依臺灣彰化地方法院檢察署核發之通
    訊監察書，合法監聽電話錄製之錄音帶聽譯所得，且經檢察
    官及被告均同意作為證據，又本院查無其他不法之情狀，足
    認為得為本案之證據，依刑事訴訟法第159 條之5 之規定，
    有證據能力。
二、訊據被告戊○○於本院審理時，固坦承有於上揭時、地，與
    另案被告即男友乙○○、甲○○共同交付第1 級毒品海洛因
    與證人丙○○、己○○，惟矢口否認有何共同販賣海洛因之
    犯行，辯稱：其與男友乙○○雖常吵架，然其喜跟隨乙○○
    一同外出，並未交付海洛因與丙○○、己○○，平時僅幫乙○○接聽電話過濾乙○○販賣海洛因之對象云云。惟查：
  (一)按證人之陳述有部分前後不符，或相互間有所歧異時，或因
    記憶淡忘、或事後迴護被告、或因其他事由所致，究竟何者
    為可採，法院仍得本其自由心證予以斟酌，非謂一有不符或
    矛盾，即應認其全部均為不可採信；尤其關於行為動機、手
    段及結果等之細節方面，告訴人之指陳，難免故予誇大，證
    人之證言，有時亦有予渲染之可能；然其基本事實之陳述，
    若果與真實性無礙時，則仍非不得予以採信（最高法院74年
    臺上字第1599號判例要旨、90年度臺上字第6078號判決要旨
    參照）；況認事採證、證據之取捨及證據證明力之判斷，俱
    屬事實審法院之職權，苟無違證據法則，自不能指為違法；
    是供述證據前後雖有差異或矛盾，事實審法院非不可本於經
    驗及論理法則，斟酌其他情形，作合理之比較，定其取捨；
    其就供述證據之一部，認為真實者，予以採取，亦非法則所
    不許。因之，證人供述之證據，前後縱有差異，事實審法院
    依憑證人前後之供述證據，斟酌其他證據，本於經驗法則與
    論理法則，取其認為真實之一部，作為論罪之證據，自屬合
    法（最高法院90年度臺上字第6943號判決要旨參照）。
  (二)證人己○○、丙○○聯絡證人乙○○、甲○○並約定購買海
    洛因之方式，業據證人乙○○、甲○○分別於本院審理中證
    述：先由乙○○出資購買第1 級毒品海洛因後，復由乙○○
    、甲○○在彰化縣員林鎮○○路225 巷8 弄4 號住處摻入葡
    萄糖粉末稀釋海洛因後分裝，以圖獲利，並由乙○○提供所
    有之諾基亞廠牌行動電話（行動電話門號0923—440390、09
    23—018817、0923—422619號）1 支；甲○○另提供所有之
    三星廠牌行動電話（門號0918—109051號）1 支作為販毒聯
    絡工具，由購毒者先以電話撥打上開行動電話門號與其等聯
    絡議妥交易價格、數量並約定交易地點後，再至約定販賣毒
    品之地點完成毒品交易（參見本院95年8 月17日審判筆錄）
    等語明確。至扣案之諾基亞廠牌行動電話（行動電話門號09
    23—440390、0923—018817、0923—422619號）、三星廠牌
    行動電話（門號0918—109051號）各1 支分別為證人即另案
    被告乙○○、甲○○所有供販賣海洛因所用之物，業據證人
    乙○○、甲○○於本院審理中證述明確，且有扣案物品照片
    2紙附卷可參，此部分之事實，應可認定。
  (三)證人己○○於警詢及偵訊中均證述：其自93年12月間某日起
    ，至94年5 月1 日止，以公共電話或其所有之行動電話門號
    0952—065999號撥打乙○○使用之行動電話門號0923—4226
    19、0923—018817、0923—440390號電話或甲○○使用之行
    動電話門號0918—109051號，經與乙○○、甲○○議定購買
    金額，並約定在彰化縣員林鎮○○街與中正路口附近或「源
    豐超市」前面、員林鎮○○路口「魯肉張」對面巷子內、員
    林鎮○○路「員林家商」後面等處購買價格1,000 元、2,00
    0 元、3,000 元之海洛因共計20次（參見彰化縣警察局員警
    刑字第0940007749號警卷第9 頁至第10頁；臺灣彰化地方法
    院檢察署94年度他字第420 號偵查卷宗第75頁、第76頁）等
    語；證人乙○○於本院審理中則證稱：己○○自93年12月間
    某日起，至94年5 月1 日止，以公共電話或行動電話門號09
    52—065999號撥打其使用之行動電話門號0923—422619、09
    23—018817、0923—440390號電話或甲○○使用之行動電話
    門號0918—109051號，經議定購買金額，並約定在彰化縣員
    林鎮○○街與中正路口附近或「源豐超市」前面、員林鎮○○路口「魯肉張」對面巷子內、員林鎮○○路「員林家商」
    後面等處購買價格1,000 元、2,000 元、3,000 元之海洛因
    ，詳細次數不記得，3,000 元僅有1 次（參見本院95年8 月
    17日審判筆錄），亦與證人甲○○於本院審理中證述內容大
    致相符（參見同上本院審判筆錄）。爰參酌證人乙○○於另
    案本院審理中自承，其與甲○○共同連續販賣價格1,000 元
    之海洛因15次；販賣價格2,000 元之海洛因4 次；販賣價格
    3,000 元之海洛因1 次予己○○，合計得款26,000元（參見
    本院另案94年度訴字第1610號卷宗95年3 月16日審判筆錄）
    等語觀之，上揭證人證述內容相符，應堪採信。是證人乙○○、甲○○於上揭時、地，連續販賣價格1,000 元之海洛因
    15次；販賣價格2,000 元之海洛因4 次；販賣價格3,000 元
    之海洛因1 次予證人己○○之事實，應堪認定。
  (四)證人丙○○於警詢及本院審理中均證述：其自94年2 月間某
    日起，至94年4 月底某日止，以公共電話或電話門號04—00
    00000 號撥打乙○○使用之前揭行動電話門號，經議定購買
    金額，並約定在其位於彰化縣員林鎮出水巷21之13號住處、
    彰化縣員林鎮○○街與中正路口交叉路口之「統一超商」、
    員林鎮○○路口「魯肉張」對面巷子內或員林鎮○○路「員
    林家商」前面等處購買海洛因（參見彰化縣警察局員警刑字
    第0940007749號警卷第6 頁至第7 頁；本院95年8 月17日審
    判筆錄）等語；核與證人乙○○於本院審理中證述內容相符
    ，證人丙○○上揭證述內容應堪採信。至證人丙○○於警詢
    中證述：其向乙○○購買海洛因30次，價格分別有500 元、
    1,000 元、2,000 元等語；復於本院審理中證述：其向乙○○購買海洛因20次，價格分別有500 元、1,000 元，並無2,
    000 元等語，雖證人丙○○對於購買海洛因之次數前後陳述
    雖有不一，然自證人乙○○於本院審理中證述及另案審理中
    自承：其僅有販賣價格500 元海洛因20次、價格1,000 元海
    洛因10次與丙○○（參見本院95年8 月17日審判筆錄）等語
    觀之，足徵證人丙○○應僅向證人乙○○購買價格500 元海
    洛因20次、價格1,000 元海洛因10次，較為可信。是證人乙○○於上揭時、地，連續販賣價格500 元之海洛因20次；販
    賣價格1,000 元之海洛因10次予證人丙○○之事實，亦應堪
    認定。
  (五)被告辯稱，其喜跟隨乙○○一同外出，而未交付海洛因與丙○○、己○○，平時僅幫乙○○接聽電話過濾乙○○販賣海
    洛因之對象，並未共同販賣海洛因云云。然查：
    1.按現行刑法關於正犯、從犯之區別，係以其主觀之犯意及
      客觀之犯行為標準，凡以自己犯罪之意思而參與犯罪，無
      論其所參與者是否係犯罪構成要件之行為，皆為正犯，其
      以幫助他人犯罪之意思而參與犯罪，其所參與者，苟係犯
      罪構成要件之行為，亦為正犯，必以幫助他人犯罪之意思
      而參與犯罪，其所參與者又為犯罪構成要件以外之行為，
      始為從犯。故共同實施犯罪行為之人，在合同意思範圍以
      內，各自分擔犯罪行為之一部，相互利用他人之行為，以
      達其犯罪之目的者，即應對於全部所發生之結果，共同負
      責（最高法院92年度臺上字第5407號判決要旨參照）。又
      刑法上所謂販賣行為，係指以營利為目的，有償轉讓，將
      商品購入或賣出，有一於此，犯罪即為完成，故交付商品
      與收取價金，均屬販賣犯罪之構成要件行為，縱以幫助他
      人營利犯罪之意思，而有參與交付買賣標的物、收取貨款
      之販賣要件行為，自應論以共同正犯而非從犯（最高法院
      84年度臺上字第5647號判決要旨參照）。
    2.證人己○○於警詢中證述：其購買海洛因後，由戊○○、
      乙○○及甲○○3 人或由甲○○1 人至上揭交貨地點交易
      （參見彰化縣警察局員警刑字第0940007749號警卷第9 頁
      至第10頁）等語；證人丙○○於警詢中則證述，其購買海
      洛因後，由被告、乙○○2 人或由乙○○、甲○○2 人或
      由甲○○1 人或由被告1 人至上揭交貨地點交易（參見彰
      化縣警察局員警刑字第0940007749號警卷第6 頁至第7 頁
      ），核與被告於本院審理另案被告乙○○販賣海洛因時，
      以證人身份證述，其單獨幫乙○○送過1 、2 次毒品海洛
      因，其餘均坐在車上（參見本院94年度訴字第1610號卷宗
      95年3 月16日審判筆錄第13頁至第14頁）等語相符。另自
      卷附監聽譯文所載被告將乙○○欲販賣之海洛因交與甲○○或購毒者向被告詢問購買海洛因之價格內容，業經本院
      勘驗屬實，此有本院95年1 月16日勘驗筆錄、本案監聽行
      動電話門號0923—018817、0918—109051號之監聽譯文各
      1 份（參見同上警卷第15頁至第18頁）附卷可參，亦為被
      告於本院準備程序中所自承，足見證人己○○、丙○○於
      警詢中所為上揭證述內容，應堪採信。至證人己○○於偵
      訊中證述、證人甲○○於本院審理中證述，被告未曾交付
      海洛因云云，與前揭事證不符，應係證人己○○、甲○○
      迴護被告所為之不實證述，被告上揭所辯，均不足採信。
      是被告有單獨或與證人乙○○、甲○○交付買賣標的物與
      證人己○○、丙○○之事實，應堪認定。
    3.從而，被告雖有協助證人乙○○接聽過濾欲購買海洛因者
      之電話之行為，然其係以自己犯罪之意思而參與販賣海洛
      因，並有參與議價或交付買賣標的物即毒品海洛因之販賣
      要件行為，自應論以共同正犯而非幫助犯。是被告確有於
      上揭時、地，與證人乙○○、甲○○共同連續販賣第1 級
      毒品海洛因予證人己○○、丙○○之事實，應堪認定。
三、另海洛因毒品害人匪淺，政府明令禁止非法施用販賣，若非
    有利可圖，被告當無甘冒重典而販賣之理；而證人即另案被
    告乙○○、甲○○將購得毒品海洛因摻入葡萄糖粉末稀釋增
    加重量轉售與證人己○○、丙○○牟利，業經證人乙○○、
    甲○○分別於本院審理中陳述明確（參見本院95年8 月17日
    審判筆錄）。是被告與證人乙○○、甲○○有從中賺取牟利
    之意圖及事實，亦可認定。綜上所述，被告上揭所辯，核與
    前揭事證不符，應係臨訟卸責之詞，均不足採信，本案事證
    明確，被告前開犯行，應堪認定。
四、查被告行為後，刑法業於94年2 月2 日修正公布，95年7 月
    1 日起施行，如【附表三】所示之條文業經修正。按行為後
    法律有變更者，適用行為時之法律，但行為後之法律有利於
    行為人者，適用最有利於行為人之法律，修正後刑法第2 條
    第1 項定有明文。此條規定係規範行為後法律變更所生新舊
    法律比較適用之準據法，本身尚無新舊法比較之問題，於新
    法施行後，應一律適用新法第2 條第1 項之規定，為「從舊
    從輕」之比較。再按本次法律變更，比較時應就罪刑有關之
    共犯、未遂犯、想像競合犯、牽連犯、連續犯、結合犯，以
    及累犯加重、自首減輕暨其他法定加減原因（如身分加減）
    與加減例等一切情形，綜其全部罪刑之結果而為比較；另從
    刑附屬於主刑，除法律有特別規定者外，依主刑所適用之法
    律；修正後刑法第59條之規定，為法院就刑之酌減審認標準
    見解之明文化，非屬法律之變更（最高法院95年5 月23日95
    年度第8 次刑庭會議決議參照），其比較理由及結果均詳如
    附表，先予敘明。
五、又查海洛因屬毒品危害防制條例第2 條第2 項第1 款所規定
    之第1 級毒品。核被告所為，係犯毒品危害防制條例第4 條
    第1 項之販賣第1 級毒品罪。被告與證人乙○○、甲○○就
    上揭販賣海洛因之犯行，有犯意聯絡、行為分擔，均為共同
    正犯。被告持有第1 級毒品海洛因之低度行為，應為販賣之
    高度行為吸收，不另論罪。被告先後多次販賣海洛因之犯行
    ，時間緊接，手法相同，觸犯構成要件同一之罪名，為連續
    犯，應依修正前刑法第56條之規定以一罪論，並依連續犯之
    例加重之，惟其法定刑為死刑或無期徒刑部分，依修正前刑
    法第64條第1 項、第65條第1 項規定，不得加重，此部分不
    予加重，僅就其他之法定刑部分加重之。又按毒品危害防制
    條例制定之目的，係為防制毒品危害，維護國民身心健康，
    而有關販賣第1 級毒品罪責部分，則處以死刑或無期徒刑之
    重刑，若未區分行為人販賣毒品之數量、目的及所造成之危
    害，一律處以死刑或無期徒刑之重刑，自非罰其所當罰之刑
    事政策之目的，亦非為阻絕毒害唯一方法，且被告共同販賣
    海洛因之對象僅有2 人，所販賣毒品海洛因之數量尚非鉅大
    ，與一般大盤或中盤毒販，對於社會之危害程度重大應有差
    異，依其犯罪情狀，顯有可憫恕之情形，認量處最低法定刑
    度之無期徒刑，猶屬過重，是其上開販賣海洛因之犯行，爰
    依刑法第59條之規定酌減其刑。爰審酌被告雖明知毒品戕害
    國人身心健康，而參與本案販賣海洛因予證人己○○、丙○○，危害社會治安非輕，惟念及其基於與同居男友乙○○之
    情誼而為，且主要販賣海洛因者應為證人乙○○、甲○○，
    被告雖與其等間有犯意聯絡，然僅負責交付或接聽部分電話
    ，參與情節較為輕微，且販賣海洛因之次數、數量及販賣對
    象之人數，所生損害等一切情狀，量處如主文所示之刑，以
    示儆懲。又依被告販賣海洛因之性質，認有褫奪公權之必要
    ，爰依修正前刑法第37條第2 項規定，併宣告褫奪公權4 年
    。
六、依毒品危害防制條例第18條第1 項前段規定，得諭知沒收並
    銷燬之者，以查獲之毒品及專供製造或施用毒品之器具為限
    ，並不及於毒品之外包裝。同條例第19條第1 項復規定犯同
    條例第4 條至第9 條、第12條、第13條或第14條第1項 、第
    2 項之罪者，其供犯罪所用之物或因犯罪所得之財物，均需
    諭知沒收之，法院無審酌之餘地。而毒品之外包裝有防止毒
    品裸露、逸出及潮濕之功用，並便於攜帶及運輸，其係供販
    賣、運輸毒品所用之物，至為顯然，應依毒品危害防制條例
    第19條第1 項之規定宣告沒收之，方屬適法（最高法院90年
    度臺上字第2046號判決要旨參照）；又按毒品危害防制條例
    第19條第1 項規定：犯第4 條之罪者，其供犯罪所用或因犯
    罪所得之財物，均沒收之，如全部或一部不能沒收時，追徵
    其價額或以其財產抵償之。但該條項並無如同條例第18條第
    1 項所定「不問屬於犯人與否，沒收之」之明文，自屬相對
    沒收主義之立法。是其應沒收之物，應以屬被告所有者為限
    。又該規定所稱「追徵其價額」者，係指所沒收之物為金錢
    以外之其他財物而無法沒收時，應追徵其價額，使其繳納與
    原物相當之價額。如所得財物為金錢而無法沒收時，始應「
    以其財產抵償之」（最高法院95年度臺上字第305 號判決要
    旨參照）。又沒收為從刑之一種，依主從不可分之原則，應
    附隨緊接於主刑之下而同時宣告；又共同正犯因相互間利用
    他人之行為，以遂行其犯意之實現，本於責任共同之原則，
    有關沒收部分，對於共犯間供犯罪所用之物，自均應為沒收
    之諭知（最高法院91年度臺上字第5583號判決要旨參照）。
    經查：
  (一)扣案之諾基亞廠牌行動電話、三星廠牌行動電話各1 支，係
    證人即共犯乙○○、甲○○分別所有供聯絡販賣本案毒品事
    宜所用之物，已如前述，依上揭說明，爰依毒品危害防制條
    例第19條第1 項之規定宣告沒收。至該行動電話門號0923—
    440390、0923—018817、0923—422619、0918—109051號SI
    M 卡各1 張均非被告所有且非違禁物，爰不併予宣告沒收。
  (二)被告連續販賣第1 級毒品海洛因之所得，如【附表二】所示
    之財物，共計46,000元，已如前述，應依毒品危害防制條例
    第19條第1 項之規定宣告沒收。又被告上揭販賣所得財物，
    均未扣案，如全部或一部不能沒收時，應以其財產抵償之。
據上論斷，應依刑事訴訟法第299 條第1 項前段，毒品危害防制
條例第4 條第1 項、第19條第1 項，刑法第11條、第2 條第1 項
前段、第28條（修正前）、第56條（修正前）、第59條、第37
條第2 項（修正前），判決如主文。
本案經檢察官丁○○到庭執行職務。
中    華    民    國    95    年    8     月    31    日
                       刑事第一庭審判長法官 葉榮郎
                                 法      官 郭麗萍
                                 法      官 唐中興
以上證明與原本無異。
如不服本判決，應於判決送達後10日內，向本院提出上訴狀。
中    華    民    國    95    年    8     月    31    日
                                書記官  施惠卿
【附錄本判決論罪科刑法條全文】：
毒品危害防制條例第4條
製造、運輸、販賣第1 級毒品者，處死刑或無期徒刑；處無期徒
刑者，得併科新臺幣1 千萬元以下罰金。
製造、運輸、販賣第2 級毒品者，處無期徒刑或7 年以上有期徒
刑，得併科新臺幣7 百萬元以下罰金。
製造、運輸、販賣第3 級毒品者，處5 年以上有期徒刑，得併科
新臺幣5 百萬元以下罰金。
製造、運輸、販賣第4 級毒品者，處3 年以上10年以下有期徒刑
，得併科新臺幣3 百萬元以下罰金。
製造、運輸、販賣專供製造或施用毒品之器具者，處1 年以上7
年以下有期徒刑，得併科新臺幣1 百萬元以下罰金。
前5項之未遂犯罰之。
【附表一】：
一扣案之諾基亞廠牌行動電話壹支。
二扣案之三星廠牌行動電話壹支。
【附表二】：販賣海洛因所得之財物，共計新臺幣肆萬陸仟元。
一販賣海洛因予己○○部分，所得財物合計新臺幣貳萬陸仟元。
二販賣海洛因予丙○○部分，所得財物合計新臺幣貳萬元。
【附表三】：
┌──┬───────┬───────┬───────┬────┬────┬──────┐
│變更│行為時法（下稱│裁判時法（下稱│   比較理由   │比較依據│比較結果│    備註    │
│事項│舊法）之條文及│新法）之條文及│              │        │何者對行│            │
│    │內容          │內容          │              │        │為人有利│            │
├──┼───────┼───────┼───────┼────┼────┼──────┤
│共犯│【修正前刑法第│【刑法第28條】│              │        │        │            │
│    │28 條 】      │              │              │        │        │            │
│    │              │              │              │        │        │            │
│    │二人以上共同實│二人以上共同實│1.新法將共同正│刑法第2 │本案無論│            │
│    │施犯罪之行為者│行犯罪之行為者│  犯之範圍予以│條第1項 │適用何者│            │
│    │，皆為正犯。  │，皆為正犯。  │  限縮，不及於│前段    │均成立共│            │
│    │              │              │  「陰謀」、「│        │同正犯，│            │
│    │              │              │  預備」等行為│        │是以新法│            │
│    │              │              │  階段。      │        │並未較有│            │
│    │              │              │2.刑法第28條有│        │利被告，│            │
│    │              │              │  關共同正犯規│        │應逕適用│            │
│    │              │              │  定，僅作文字│        │修正前行│            │
│    │              │              │  修正，對於狹│        │為時之舊│            │
│    │              │              │  義共同正犯（│        │法。    │            │
│    │              │              │  指有犯意聯絡│        │        │            │
│    │              │              │  及行為分擔之│        │        │            │
│    │              │              │  數行為人）之│        │        │            │
│    │              │              │  認定，不生任│        │        │            │
│    │              │              │  何影響。    │        │        │            │
│    │              │              │              │        │        │            │
├──┼───────┼───────┼───────┼────┼────┼──────┤
│連續│【修正前刑法第│              │              │        │        │            │
│犯刪│56條】        │              │              │        │        │            │
│除  │              │              │              │        │        │            │
│    │連續數行為而犯│刪除          │一般認為連續犯│刑法第2 │舊法    │1.不包括法院│
│    │同一罪名者，以│              │在本質上係數行│條第1項 │        │  審理結果認│
│    │一罪論。但得加│              │為而屬數罪，僅│前段    │        │  連續犯係接│
│    │重其刑至二分之│              │係基於訴訟經濟│        │        │  續犯或包括│
│    │一            │              │或責任吸收原則│        │        │  上一罪等情│
│    │              │              │之考量，而論以│        │        │  形。      │
│    │              │              │一罪，新法將連│        │        │2.連續之數行│
│    │              │              │續犯之規定廢除│        │        │  為須均在舊│
│    │              │              │後，除非符合「│        │        │  法時期始可│
│    │              │              │接續犯」或「包│        │        │  ，如部分行│
│    │              │              │括的一罪」之情│        │        │  為發生在新│
│    │              │              │形，可認為構成│        │        │  法施行後，│
│    │              │              │單一之犯罪外，│        │        │  則該部分應│
│    │              │              │均應認係數罪併│        │        │  逕適用新法│
│    │              │              │罰。          │        │        │  。        │
├──┼───────┼───────┼───────┼────┼────┼──────┤
│罰金│【修正前刑法第│【刑法第33條第│              │        │        │            │
│刑下│33條第5 款】  │5 款】        │              │        │        │            │
│限變│              │              │              │        │        │            │
│更  │罰金：（銀元）│罰金：新臺幣  │罰金刑之下限，│刑法第2 │舊法    │            │
│    │1 元以上。    │1,000 元以上，│由銀元10元（亦│條第1項 │        │            │
│    │              │以百元計算。  │經提高）即新臺│前段    │        │            │
│    │              │              │幣30元，提高為│        │        │            │
│    │              │              │新臺幣1,000 元│        │        │            │
│    │              │              │。            │        │        │            │
├──┼───────┼───────┼───────┼────┼────┼──────┤
│褫奪│【修正前刑法第│【刑法第36條】│              │        │        │            │
│公權│36條】        │              │              │        │        │            │
│資格│褫奪公權者，褫│褫奪公權者，褫│修正前刑法第36│按從刑附│按從刑附│            │
│範圍│奪左列資格：  │奪下列資格：  │條規定，褫奪公│屬於主刑│屬於主刑│            │
│變更│一為公務員之資│一為公務員之資│權者，褫奪之資│，除法律│，除法律│            │
│    │  格。        │  格。        │格為公務員、公│有特別規│有特別規│            │
│    │二為公職候選人│二為公職候選人│職候選人及行使│定者外，│定者外，│            │
│    │  之資格。    │  之資格。    │選舉、罷免、創│依主刑所│依主刑所│            │
│    │三行使選舉、罷│              │制、複決四權之│適用之法│適用之法│            │
│    │  免、創制、複│              │資格。修正後則│律，則褫│律，則褫│            │
│    │  決四權之資格│              │將第3 款之限制│奪公權部│奪公權部│            │
│    │  。          │              │刪除，限縮公民│分，應依│分，應依│            │
│    │              │              │權遭褫奪之程度│主刑所示│主刑所示│            │
│    │              │              │，與基本權之保│用之法律│用之法律│            │
│    │              │              │護難謂無涉，較│。      │。      │            │
│    │              │              │修正前之規定有│        │        │            │
│    │              │              │利於行為人，然│        │        │            │
│    │              │              │按從刑附屬於主│        │        │            │
│    │              │              │刑，除法律有特│        │        │            │
│    │              │              │別規定者外，依│        │        │            │
│    │              │              │主刑所適用之法│        │        │            │
│    │              │              │律，則褫奪公權│        │        │            │
│    │              │              │部分，應依主刑│        │        │            │
│    │              │              │所示用之法律。│        │        │            │
├──┼───────┼───────┼───────┼────┼────┼──────┤
│褫奪│【修正前刑法第│【刑法第37條第│              │        │        │            │
│公權│37條第2項】   │2項】         │              │        │        │            │
│要件│              │              │              │        │        │            │
│變更│宣告6月以上有 │宣告1年以上有 │修正前刑法第37│按從刑附│按從刑附│            │
│    │期徒刑，依犯罪│期徒刑，依犯罪│條第2 項規定，│屬於主刑│屬於主刑│            │
│    │性質認為有褫奪│之性質認為有褫│宣告6 月以上有│，除法律│，除法律│            │
│    │公權之必要者，│奪公權之必要者│期徒刑，依犯罪│有特別規│有特別規│            │
│    │宣告褫奪公權1 │，宣告1年以上 │之性質認為有褫│定者外，│定者外，│            │
│    │年以上10年以下│10年以下褫奪公│奪公權之必要者│依主刑所│依主刑所│            │
│    │。            │權。          │，宣告褫奪公權│適用之法│適用之法│            │
│    │              │              │1 年以上10年以│律，則褫│律，則褫│            │
│    │              │              │下，修正理由認│奪公權部│奪公權部│            │
│    │              │              │為，宣告6 月以│分，應依│分，應依│            │
│    │              │              │上未滿1 年有期│主刑所示│主刑所示│            │
│    │              │              │徒刑者，犯罪情│用之法律│用之法律│            │
│    │              │              │狀多屬輕微，並│。      │。      │            │
│    │              │              │無褫奪公權之必│        │        │            │
│    │              │              │要。宜將其宣告│        │        │            │
│    │              │              │刑下限由6 月酌│        │        │            │
│    │              │              │改為1 年，修正│        │        │            │
│    │              │              │後已提高從刑褫│        │        │            │
│    │              │              │奪公權之門檻，│        │        │            │
│    │              │              │然按從刑附屬於│        │        │            │
│    │              │              │主刑，除法律有│        │        │            │
│    │              │              │特別規定者外，│        │        │            │
│    │              │              │依主刑所適用之│        │        │            │
│    │              │              │法律，則褫奪公│        │        │            │
│    │              │              │權部分，應依主│        │        │            │
│    │              │              │刑所示用之法律│        │        │            │
│    │              │              │。            │        │        │            │
├──┼───────┼───────┼───────┼────┼────┼──────┤
│死刑│【修正前刑法第│【刑法第64條】│              │        │        │            │
│之加│64 條】       │              │              │        │        │            │
│減例│              │              │              │        │        │            │
│變更│死刑不得加重。│死刑不得加重。│刑法第64條第2 │刑法第2 │ 舊法   │            │
│    │死刑減輕者，無│死刑減輕者，為│項修正後，死刑│條第1項 │        │            │
│    │期徒刑，或為15│無期徒刑。    │減輕者，為無期│前段    │        │            │
│    │以下12年以上有│              │徒刑，使法官量│        │        │            │
│    │期刑。        │              │刑範圍受到限縮│        │        │            │
│    │              │              │，行為人將受到│        │        │            │
│    │              │              │較舊法為重或刑│        │        │            │
│    │              │              │期較高之刑罰，│        │        │            │
│    │              │              │行為人受處罰之│        │        │            │
│    │              │              │實質內涵顯有變│        │        │            │
│    │              │              │更，應屬第2 條│        │        │            │
│    │              │              │第1 項之法律變│        │        │            │
│    │              │              │更，自應比較新│        │        │            │
│    │              │              │舊法，適用最有│        │        │            │
│    │              │              │利行為人之舊法│        │        │            │
│    │              │              │。            │        │        │            │
├──┼───────┼───────┼───────┼────┼────┼──────┤
│無期│【修正前刑法第│【刑法第65條】│              │        │        │            │
│徒刑│65 條】       │              │              │        │        │            │
│之加│              │              │              │        │        │            │
│減例│無期徒刑不得重│無期徒刑不得加│刑法第65條第2 │刑法第2 │ 舊法   │            │
│變更│。            │重。          │修正後，無期徒│條第1項 │        │            │
│    │無期徒刑減輕，│無期徒刑減輕者│刑減輕者，為20│前段    │        │            │
│    │為7年以上有期 │，為20年以下15│年以下15年以上│        │        │            │
│    │徒。          │年以上有期徒刑│有期徒刑，使法│        │        │            │
│    │              │。            │官量刑範圍受到│        │        │            │
│    │              │              │限縮，行為人將│        │        │            │
│    │              │              │受到較舊法為重│        │        │            │
│    │              │              │或刑期較高之刑│        │        │            │
│    │              │              │罰，行為人受處│        │        │            │
│    │              │              │罰之實質內涵顯│        │        │            │
│    │              │              │有變更，應屬刑│        │        │            │
│    │              │              │法第2條第1項之│        │        │            │
│    │              │              │法律變更，自應│        │        │            │
│    │              │              │比較新舊法，適│        │        │            │
│    │              │              │用最有利行為人│        │        │            │
│    │              │              │之舊法。      │        │        │            │
├──┼───────┼───────┼───────┼────┼────┼──────┤
│罰金│【修正前刑法第│【刑法第67條】│              │        │        │            │
│刑之│68 條】       │              │              │        │        │            │
│加減│              │              │              │        │        │            │
│例變│罰金加減者，僅│罰金加減者其最│罰金刑之加重，│刑法第2 │ 舊法   │            │
│更  │加減其最高度。│高度及最低度同│依修正前刑法第│條第1項 │        │            │
│    │              │加減之。      │68條規定，僅加│前段    │        │            │
│    │              │              │重其最高度；依│        │        │            │
│    │              │              │修正刑法第67條│        │        │            │
│    │              │              │規定，其最高度│        │        │            │
│    │              │              │及最低度同加重│        │        │            │
│    │              │              │之。是修正前刑│        │        │            │
│    │              │              │法較有利於被告│        │        │            │
│    │              │              │。            │        │        │            │
├──┴───┬───┼───────┴───────┴────┴────┴──────┤
│整體比較結果│  舊法│ 1.刑法第28有關共同正犯規定，僅作文字修正，對於狹義共同正犯（指 │
│            │      │   犯意聯絡及行為分擔之數行為人）之認定，是以新法並未較有利於被 │
│            │      │   ，依刑法第2 條第1 項前段之規定，應適用行為時舊法規定。       │
│            │      │2.本案被告連續多次販賣海洛因之犯行，均在舊法時期，且非屬「接續犯│
│            │      │  」或「包括的一罪」之情形，依新法將連續犯之規定廢除後，均應認係│
│            │      │  數罪併罰；依修正前刑法第56條之規定，屬裁判上一罪，得加重其刑至│
│            │      │  二分之一（法定本刑除罰金刑外，死刑、無期徒刑依法不得加重之），│
│            │      │  是依修正刑法第2 條第1 項前段比較，應適用修正前刑法第56條之規定│
│            │      │  ，對被告有利。                                                │
│            │      │3.罰金刑之下限部分，由銀元10元（亦經提高）即新臺幣30元，提高為新│
│            │      │  臺幣1,000 元，應刑法第2 條第1 項前段適用行為時之修正前刑法第33│
│            │      │  條第5 款。                                                    │
│            │      │4.死刑、無期徒刑、罰金刑之加減例均有變更，均應適用修正前之規定。│
│            │      │5.被告行為後之法律已有變更，經綜合比較結果，適用舊法應對被告並無│
│            │      │  不利，是應依刑法第2 條第1 項前段規定適用舊法。另按從刑附屬於主│
│            │      │  刑，除法律有特別規定者外，依主刑所適用之法律即適用舊法，則褫奪│
│            │      │  公權部分，應適用修正前刑法第36條、第37條第2 項。              │
│            │      │                                                                │
└──────┴───┴────────────────────────────────┘


司法院資訊處製作；財團法人民間司法改革基金會備份。
